臺灣臺南地方法院刑事判決
                                     107年度交訴字第55號
公  訴  人  臺灣臺南地方檢察署檢察官
被      告  林甫宸


                    現另案於法務部○○○○○○○○○○○執行中

上列被告因公共危險案件，經檢察官提起公訴（107年度偵字第2
019號），本院判決如下：
    主  文
甲○○成年人故意對兒童犯駕駛動力交通工具發生交通事故，致人
傷害而逃逸罪，處有期徒刑肆月，如易科罰金，以新臺幣壹仟元
折算壹日。
    理由要旨
本院認為被告在車禍發生之後，雖曾下車查看了解情況，並停留
將近4分鐘。但他在救護人員到場，或受傷女童的法定代理人同
意之前，擅自離開車禍現場，仍然構成肇事逃逸罪。但考量女童
所受傷勢非常輕微，且被告的確停留現場關心查看，因此決定酌
量減輕被告刑罰，避免處罰過重。
    事    實
甲○○於106年11月29日7時20分許，駕駛自用小客車，行經台南市
北區南園街127巷92弄巷道與力行一街口，和騎乘機車搭載幼女
的乙○○發生擦撞，使乙○○的女兒倒地受傷（左側小腿挫傷）。甲
○○下車後，幫忙扶起機車、撿起乙○○的掉落皮包、與乙○○稍作交
談、在旁觀看乙○○女兒情形，在停留現場3分41秒之後，沒有等
救護人員到場，也沒有得到乙○○的同意，隨即駕車離開現場。
    理    由
一、被告的辯解：
    發生車禍當下我很緊張，也有下車查看，女童的媽媽當時更
    緊張（小孩的傷勢），我講什麼她都沒有回應。我有下車查
    看，所以我認為不算是肇事逃逸。

二、客觀事實的證據：
    上述事實，有以下證據足以證明：
  1.被告在警局和法院始終承認以上的事實。
  2.證人乙○○在警局和地檢署的證詞。
  3.道路交通事故現場圖、道路交通事故調查報告表、新樓醫院
    診斷證明書、現場照片。
  4.本院勘驗監視器錄影光碟的紀錄。

三、論罪（法律的判斷）
  1.被告的確下車查看停留現場3分41秒：
　　經過勘驗監視器錄影光碟，可以確定被告在擦撞事故發生後
    ，有下車後幫忙扶起機車、撿起掉落皮包，並曾與乙○○稍作
    交談、在旁觀看情況，前後總共停留現場3分41秒（本院卷3
    34-336頁）。
  2.肇事逃逸罪的立法目的：
　　刑法第185條之4（第1項）肇事逃逸罪的立法目的，是「為
    維護交通安全，加強救護，減少被害人之死傷，促使駕駛人
    於肇事後，能對被害人即時救護，特增設本條，關於肇事致
    人死傷而逃逸之處罰規定」因此，如果車禍發生後，肇事者
    沒有盡到一般的救護義務（例如通報並等候救護人員到場、
    或經過受傷的對方自行評估不必通知救護人員並同意駕駛人
    離開）而擅自離開車禍現場，會使受傷的對方獲得妥善醫治
    的可能性下降，提高受傷的對方傷勢病情加重或死亡的風險
    ，本院認為足以構成本罪。
  3.被告成立的罪名：
    ①根據以上的說明，被告既然在救護人員到場或乙○○的同意
      前離開現場，顯然降低乙○○幼女傷勢獲得妥善照顧的可能
      性，提高了傷勢加重的風險，他的行為，本院認為已經構
      成現行刑法第185條之4第1項前段的駕駛動力交通工具發
      生交通事故，致人傷害而逃逸（以下簡稱肇事致人傷害逃
      逸罪，此罪在被告犯罪後修法減輕處罰，應該依照刑法第
      2條第1項但書的規定，適用比較有利於被告的新法）。
    ②根據證人乙○○所述，她的幼女是99年8月23日生（警卷6頁
      ），所以在車禍發生時是個7歲兒童。被告曾經下車查看
      ，因此他可以很清楚的理解車禍受傷者是一位兒童。所以
      已經成年的被告，觸犯了兒童及少年福利與權益保障法第
      112條第1項前段、刑法第185條之4第1項前段之成年人故
      意對兒童犯肇事致人傷害逃逸罪。檢察官認為只構成修正
      前刑法第185條之4的致人傷害逃逸罪，並不正確，適用的
      （起訴）法條應該加以更正。

四、量刑：
  1.加重事由：
    成年的被告對兒童犯肇事逃逸罪，應該依照兒童及少年福利
    與權益保障法第112條第1項前段「成年人故意對少年或兒童
    犯罪者，加重其刑至二分之一」的規定，加重處罰（但不加
    重到二分之一）。
  2.減輕事由：
    ①被告的小客車和乙○○的機車擦撞之後，乙○○的機車並沒有
      倒地，而只是在原地向右傾斜（見本院334頁的監視器錄
      影光碟勘驗紀錄），可以知道兩車接觸時雙方速度都很慢
      ；也因此使乙○○的女兒所受的傷勢非常輕微（左側小腿挫
      傷）。而且被告在擦撞車禍發生之後，並不是毫不關心馬
      上逃離現場，而是曾經下車查看，協助對方撿拾掉落物品
      ，並與乙○○稍作交談。
    ②被告始終認為他有下車查看關心被害人，就不算是肇事逃
      逸。雖然他對法律的認知和解讀並不正確，因為他沒有仔
      細理解肇事逃逸罪所要保護的，是「被害人獲得救助可能
      」的利益，而有此誤解。雖然他不能因此（不知法律）而
      免除刑事責任，但本院認為適合因此獲得減輕處罰的機會
      ，以避免處罰過重。
    ③現行刑法第185條之4第1項前段肇事逃逸罪的最輕法定本刑
      是有期徒刑6月（也就是最少要判有期徒刑6月）。本院認
      為這麼輕微的擦撞車禍、被害人受這麼輕微的傷勢、被告
      又曾經下車查看關心將近4分鐘的情形，被告的犯罪情形
      非常輕微，如果判處最輕的有期徒刑6月，會有「行為很
      輕微、處罰太重」的情形，因此本院認為被告顯然值得同
      情和原諒，於是決定用刑法第59條「犯罪之情狀顯可憫恕
      ，認科以最低度刑仍嫌過重者，得酌量減輕其刑」的規定
      ，在以兒童及少年福利與權益保障法第112條第1項前段加
      重之後，為被告減輕處罰。
  3.補充說明：
　　①現行刑法第185條之4第2項規定「犯前項之罪，駕駛人於發
      生交通事故致人死傷係無過失者，減輕或免除其刑。」，
      因此法院審理此類案件時，必須判斷被告就車禍的發生是
      否有過失，以確認能否依據這個規定減輕或免除刑罰。
　　②從勘驗監視器錄影檔截錄照片可知，被告從南園街127巷92
      弄剛開始要右轉進入力行一街時，乙○○的機車正從力行一
      街前來打算左轉南園街127巷92弄。從相關位置照片顯示
      ，被告那時已經可以看到乙○○的機車逐漸接近中。但他並
      沒有停止避免接觸，反而繼續右轉，任令他駕駛的自小客
      車幾乎佔滿大約三分之二的可行車空間，並因此而侵入乙
      ○○機車的原行進路線。後來因為乙○○向右閃避不足而發生
      低速擦撞結果（警卷25頁）。從這整個過程來看，被告和
      乙○○都有未注意車前狀況的過失。被告主張他自己沒有過
      失，且是「停止中遭到撞及」，本院認為和證據呈現的情
      形不同，無法採納。
　　③因此，本院認為被告不能依據現行刑法第185條之4第2項的
      規定再次減輕或免除刑罰。

五、量刑：
　1.根據前科表的記載，被告在本案發生之前，並沒有任何犯罪
    紀錄，在當時他還是個守法的青年。
　2.本院考量被告就本案車禍的過失情形輕微，且肇事後也有下
    車查看並關心乙○○母女的情形，並參考被告當時的年齡、生
    活情況，在加重和減輕刑罰後，決定量處最輕的有期徒刑4
    月（可以用新臺幣1,000元折抵入獄1日）。

依照以上的說明，本院依據刑事訴訟法第299條第1項前段、第30
0條，判處被告主文欄所記載的刑罰。

本案經檢察官董和平提起公訴、檢察官張簡宏斌、蔡佳蒨、吳梓
榕到庭執行職務。

中　　華　　民　　國　 110　　年　　8 　　月　　31　　日
                  刑事第十一庭  審判長法  官  劉怡孜
                                      法  官  潘明彥
                                      法  官  陳欽賢
以上正本證明與原本無異。                                
如不服本判決應於收受本判後20日內向本院提出上訴書狀，並應
敘述具體理由。其未敘述上訴理由者，應於上訴期間屆滿後20日
內向本院補提理由書狀（均須按他造當事人之人數附繕本）「切
勿逕送上級法院」。
                                      書記官　劉庭君
中　　華　　民　　國　 110　　年　　8 　　月　　31　　日
附錄本案論罪科刑法條全文：
現行刑法第185條之4第1項
駕駛動力交通工具發生交通事故，致人傷害而逃逸者，處六月以
上五年以下有期徒刑；致人於死或重傷而逃逸者，處一年以上七
年以下有期徒刑。